臺灣臺北地方法院民事裁定　　　　　　　 99年度再微字第1號
再審原告　黃忠
再審被告　張寶傳
上列當事人間請求清償借款事件，再審原告對於本院民國九十八
年八月十八日確定判決提起再審之訴，本院裁定如下：
    主  文
再審之訴駁回。
再審訴訟費用由再審原告負擔。
    理  由
一、按再審之訴不合法者，法院應以裁定駁回之，民事訴訟法第
    五○二條第一項定有明文。此為小額事件之再審程序所準用
    ，同法第四百三十六條之三十二第四項並有明文。
二、再審原告主張：再審被告於民國九十六年十二月十九日持台
    灣台中地方法院八十三年度票字第三六九四號民事裁定、債
    權讓渡契約書、存證信函等，依清償借款之法律關係重新起
    訴，惟該裁定所據之本票，發票日為八十一年七月二十二日
    ，可知借款日應是該日或是以前，再審被告起訴已逾民法第
    一百二十五條規定之時效期限，原審判決對於再審原告一再
    主張之時效抗辯，竟然置之不理，是有就足以影響於判決之
    重要證物，漏未斟酌；且原小額事件之第二審判決指稱再審
    原告於第一審並未就借款債權逾十五年時效提出抗辯，更足
    認再審原告於原審不知其事由而未為主張，若為主張原審應
    為有利於再審原告之判決，是有發現未經斟酌之證物或得使
    用該證物，並如經斟酌可受較有利益裁判之情形；又再審被
    告於原審指稱再審原告經由其向訴外人王正道借款新台幣九
    萬元，自應就該金錢之交付及借貸之意思表示一致之借款事
    實負舉證責任，而再審原告與王正道不可能就金錢借貸之意
    思表示有相互一致之情形，更未自王正道收受其貸與之任何
    金錢，與民法第四百七十四條第一項規定之金錢借貸顯不相
    符，是原審判決適用法規顯有錯誤；另原審判決主文係以清
    償借款之法律關係判決，但其判決理由欄所採用之證據資料
    ，如前開民事裁定係關於本票准許強制執行之裁定，債權讓
    渡契約書係以前開裁定之債權為讓與之標的，並未提及任何
    借款債權之讓與，證人王正道既為債權讓與人並為該債權讓
    渡書之制作人，所為結證係為自己有利於己之證詞，均係關
    於票據債務，並未敘及金錢借貸之各種事實，是其判決理由
    與主文顯有予盾。故原審判決有民事訴訟法第四百九十七條
    、第四百九十六條第一項第十三款、第一款及第二款規定之
    再審事由，爰聲明：本院九十七年度北小字第五九七號判決
    及九十七年度小上字第九六號判決廢棄，該廢棄部分再審被
    告在原審之訴及其假執行之聲請均駁回等語。
三、經查：
  (一)按對於小額程序之第一審裁判，提起上訴，經以上訴無理由
    為駁回之裁判者，不得更以同一理由提起再審之訴，民事訴
    訟法第四百三十六條之三十一規定甚明。再審原告提起本件
    再審之訴，係以再審被告主張之借款債權已逾十五年之時效
    期間，且未就其起訴之借款事實存在負舉證責任等情為由，
    主張原確定判決未加審酌，反以台灣台中地方法院八十三年
    度票字第三六九四號本票准予強制執行之裁定等證據，認定
    再審被告主張之借款債權債務關係存在，而判決再審原告敗
    訴確定，惟再審原告前開主張之再審事由，業經其於收受原
    審小額程序之第一審判決後，以同一理由提起上訴，並經原
    審以其上訴無理由判決駁回而確定，業經本院依職權調閱本
    院九十七年度小上字第九六號及台北簡易庭九十七年度北小
    字第五九七號清償借款事件卷宗查閱綦詳，並有再審原告提
    出之前揭小額民事判決、再審原告上訴狀及前揭民事判決（
    見再審原告證十、證十一及證十二）在卷可稽，揆諸前開法
    律明文，再審原告提起本訴不合法。
  (二)又依民事訴訟法第四百六十六條不得上訴於第三審法院之事
    件，除前條規定外，其經第二審確定之判決，如就足影響於
    判決之重要證物，漏未斟酌者，亦得提起再審之訴，同法第
    四百九十七條固有明文。惟本件係經小額訴訟程序第一審判
    決後，再審原告提起上訴，由本院以其上訴無理由判決駁回
    而確定者，是本件係依民事訴訟法第四百三十六條之三十規
    定，對於小額程序之第二審裁判，不得上訴之事件，而非依
    首揭民事訴訟法第四百六十六條之規定，不得上訴於第三審
    法院之事件，再審原告主張原確定判決有民事訴訟法第四百
    九十七條規定之再審事由提起再審，亦不合法。
  (三)次按提起再審之訴，應依民事訴訟法第五百零一條第一項第
    四款表明表明再審理由，其未表明者，毋庸命其補正。所謂
    表明再審理由，必須指明確定判決有如何合於法定再審事由
    之具體情事始為相當，倘僅泛言有何條款之再審事由，而無
    具體情事者，仍難謂已合法表明再審事由，最高法院著有六
    十一年台再字第一三七號判例、八十一年台上字第八五號判
    決足參。再審原告主張本件有民事訴訟法第四百九十六條第
    一項第十三款規定之再審事由，惟按該條款所謂當事人發見
    未經斟酌之證物或得使用該證物，係指在前訴訟程序不知有
    該證物，現始知之，或雖知有此而不能使用，現始得使用者
    而言，最高法院著有三十二年上字第一二四七號判例可參，
    是以提起再審之訴，自應具體表明所指「證物」為何，然本
    件再審原告僅泛言其於原第一審不知得就借款債權逾十五年
    時效之事由而未為主張，若為主張原第二審應為有利於再審
    原告之判決云云，並未具體表明其有何發見未經斟酌或得使
    用之「證物」存在，揆諸首開判例意旨，再審原告以該條款
    提起再審，自不足認已合法表明再審事由。
  (四)末按民事訴訟法第四百三十六條之三十二第四項明定小額事
    件之再審程序，準用第五編之規定。惟因該條第二項規定小
    額事件之上訴程序，並未準用第四百六十九條第六款之規定
    ，即不以判決不備理由或理由矛盾之違背法令之規定，作為
    上訴第二審之理由，則同法第四百九十六條第一項第一款、
    第二款，即以適用法規顯有錯誤及判決理由與主文顯有矛盾
    之再審理由，於小額事件之再審程序自不予準用（八十八年
    二月三日公布之民事訴訟法第四百三十六條之三十二立法理
    由參照）。準此，再審原告以民事訴訟法第四百九十六條第
    一項第一款、第二款規定為再審理由，提起本件再審之訴，
    核與前揭法條規定及立法理由說明有違，顯不合法。
四、據上論結，本件再審之訴為不合法，依民事訴訟法第四百三
    十六條之三十二第四項、第五百零二條第一項、第九十五條
    、第七十八條，裁定如主文。
中    華    民    國   100    年    1     月    14    日
                  民事第一庭審判長法  官  熊志強
                                  法  官  洪文慧
                                  法  官  劉台安
以上正本係照原本作成
本裁定不得抗告
中    華    民    國   100    年    1     月    14    日
                                  書記官  曹瓊文